臺灣板橋地方法院刑事判決　　　　　　　 94年度訴字第742號
公　訴　人　臺灣板橋地方法院檢察署檢察官
被　　　告　甲○○
　　　　　　　　　　　　號3樓.
指定辯護人　施習盛律師
上列被告因違反槍砲彈藥刀械管制條例案件，經檢察官提起公訴
（九十四年度核退偵字第一七四號），本院判決如下：
    主    文
甲○○未經許可，持有可發射子彈具有殺傷力之槍枝，處有期徒
刑壹年肆月，併科罰金新臺幣陸萬元，罰金部分如易服勞役，以
銀圓參佰元即新臺幣玖佰元折算壹日。扣案可發射子彈具有殺傷
力之改造手槍壹枝（槍枝管制編號0000000000號，含
彈匣壹個）及具有殺傷力之土造子彈壹顆（具直徑八‧九釐米金
屬彈頭）均沒收。
    犯罪事實
一、甲○○明知可發射子彈具有殺傷力之改造手槍及具有殺傷力
    之子彈均係槍砲彈藥刀械管制條例所列管之槍枝及彈藥，非
    經主管機關許可，不得持有，竟基於非法持有槍枝及子彈之
    犯意，自不詳時間起，未經許可，無故持有可發射子彈具有
    殺傷力之仿ＢＥＲＥＴＴＡ廠八四型半自動手槍製造之改造
    手槍一枝（槍枝管制編號0000000000號，含彈匣
    一個）及具有殺傷力之土造子彈二顆（具直徑八‧九釐米金
    屬彈頭），並將之藏置於其位於臺北縣板橋巿大觀路二段一
    七四巷一五一弄一號三樓住處臥房床邊木櫃夾層內。迄於九
    十三年十一月三十日下午五時二十分許，為警持搜索票前往
    上址執行搜索，當場在其臥房內床邊木櫃夾層內起獲上揭具
    有殺傷力之改造手槍一枝（含彈匣一個）、土造子彈二顆（
    經取樣一顆鑑驗試射後已失其效能）及不具殺傷力之改造手
    槍半成品一枝（槍枝管制編號0000000000號，含
    彈匣一個），另在該臥房內查扣改造槍械零件一批、鑽頭二
    批、改造鋼器零件一批、銅殼一批、銅器半成品一批、信號
    彈一枝（非屬槍砲彈藥刀械管制條例所列管之爆裂物）、鐵
    塊二枝、清潔工具（清槍工具）一批、挫刀工具一枝、砂紙
    四張、土造金屬槍管半成品二枝、螺絲起子一枝、研磨機一
    臺、電鑽一臺、切割刀一臺、固定器一臺、活動固定扳手一
    枝、老虎鉗二枝、鋼鋸一枝、鋼尺一枝、砂輪片四片、行動
    電話門號0000000000號ＳＩＭ卡一張等物，始得
    悉上情。
二、案經臺北巿政府警察局士林分局報請臺灣板橋地方法院檢察
    署檢察官偵查起訴。
    理    由
一、訊據被告甲○○固坦承為警在其住處臥房內查扣上揭具有殺
    傷力之槍枝及子彈等情不諱，惟矢口否認有何非法持有槍、
    彈之犯行，辯稱：查扣槍枝、子彈及工具都是乙○○硬寄放
    在伊板橋住處，伊怕丟掉或交給警察會遭報復，所以伊就回
    中和家住云云。經查：
  (一)被告於九十三年十一月三十日下午五時二十分許，為警持搜
    索票前往其位於臺北縣板橋巿大觀路二段一七四巷一五一弄
    一號三樓住處內執行搜索，當場在其臥房內床邊木櫃夾層內
    起獲改造手槍一枝（槍枝管制編號0000000000號
    ，含彈匣一個）及土造子彈二顆（具直徑八‧九釐米金屬彈
    頭）等情，為其所不否認，並有上揭槍枝一枝、子彈二顆扣
    案及查獲現場圖二件、查獲現場照片暨扣押物品照片三十三
    幀（見臺灣板橋地方法院檢察署九十三年度偵字第一九四四
    二號偵查卷第二十一頁至第三十九頁）附卷可稽。而查扣之
    槍枝、子彈經送內政部警政署刑事警察局鑑驗結果，認該槍
    枝係由仿ＢＥＲＥＴＴＡ廠八四型半自動手槍製造之玩具手
    槍換裝土造金屬槍機、槍管而成之改造手槍，機械性能良好
    ，可擊發適用子彈，認具殺傷力；另扣案之子彈二顆，亦認
    均係由土造金屬彈殼加裝直徑八‧九釐米金屬彈頭而成之土
    造子彈，經取樣一顆試射結果，可擊發，認具殺傷力，有該
    局九十四年一月十四日刑鑑字第０九三０二三八九０七號槍
    彈鑑定書一件（見同署九十四年度核退偵字第一七四號偵查
    卷第一頁至第五頁）存卷足憑。是被告於前述時、地為警查
    扣之改造手槍一枝及土造子彈二顆均具有殺傷力，殆屬無疑
    。
  (二)又證人乙○○於本院審理時具結證述稱：在被告住處查扣之
    槍枝、子彈及工具都不是伊的，伊與被告曾因金錢糾紛發生
    口角，可能因此遭被告栽贓等語（見本院九十四年六月九日
    審判筆錄），已否認上揭槍枝、子彈係其委託被告藏放之物
    。再觀諸前述查獲現場圖所繪製搜索處所隔間狀況，該址有
    一客廳、三房間、一衛浴、一廚房及前、後陽臺，該處所亦
    僅被告一人居住，此為其於警詢時陳明屬實（見臺灣板橋地
    方法院檢察署九十三年度偵字第一九四四二號偵查卷第五頁
    反面），衡諸常情，若上揭槍枝、子彈確係他人「強行」寄
    放之物，被告縱使不敢輕易丟棄或報警處理，大可將之置於
    其他房間、廚房等其未使用之空間，自無謹慎收藏於其平日
    使用之臥房床邊木櫃夾層內之理？況警方持搜索票前往上址
    執行搜索時，被告適亦在場，有臺北巿政府警察局士林分局
    搜索扣押筆錄影本一件在卷可查（見同署九十三年度偵字第
    一九四四二號偵查卷第十七頁），顯見該等槍枝、子彈確係
    其為自己所支配持有之物。是其辯稱上揭槍枝、子彈均係乙
    ○○強行寄放，所以伊就回另在中和住處居住云云，顯不足
    採信。
  (三)另辯護人雖聲請將扣案之槍枝槍管送請鑑定其上有無乙○○
    之指紋等語。惟該槍枝前經警查扣後復送內政部警政署刑事
    警察局鑑驗有無殺傷力，在此過程中，該槍枝歷經多人觸摸
    ，其上縱曾有被告或乙○○之指紋，亦可能已遭抹拭或覆蓋
    他人指紋，此時再進行指紋鑑驗，其結果亦無法還原該槍枝
    於為警查扣前之狀況。抑且，本院綜合前述被告為警查獲之
    各項情狀，已堪認定扣案槍枝確係被告為自己所持有之物，
    因認無再鑑定該槍枝槍管上有無乙○○指紋之必要，附此敘
    明。
  (四)綜上，本案事證明確，被告犯行堪以認定，應予依法論罪科
    刑。
二、查被告行為後，槍砲彈藥刀械管制條例業經總統於九十四年
    一月二十六以華總一義字第０九四０００一０一０一號令公
    布修正，並於同年月二十八日生效施行。關於未經許可持有
    可發射子彈具有殺傷力槍枝之犯罪行為，修正前槍砲彈藥刀
    械管制條例（下稱舊法）原規定於第十一條第四項，其法定
    刑為「一年以上七年以下有期徒刑，併科新臺幣七百萬元以
    下罰金」；修正後槍砲彈藥刀械管制條例（下稱新法）將之
    移置於第八條第四項併予規範處罰，其法定刑為「三年以上
    十年以下有期徒刑，併科新臺幣七百萬元以下罰金」。經比
    較新、舊法結果，以舊法規定較有利於被告，依刑法第二條
    第一項但書規定，應適用最有利於行為人之法律即修正前槍
    砲彈藥刀械管制條例第十一條第四項規定處斷。核被告所為
    ，係犯修正前槍砲彈藥刀械管制條例第十一條第四項之未經
    許可持有可發射子彈具有殺傷力槍枝罪及同條例第十二條第
    四項之未經許可持有子彈罪。按所謂事實同一，乃指刑罰權
    所以發生之原因事實，係屬同一者而言；因之同一犯罪事實
    ，僅行為之程度不同或實施該行為之過程先後有別，諸如犯
    罪之完成於通常情形下，須經過各種不同階段，而各階段之
    犯罪行為，又均為法律規定應予評價處罰者，即令法律上之
    規範評價輕重容有不同，於訴訟法上，仍不失其為同一性之
    犯罪事實，其一部事實經起訴者，依審判不可分之原則，其
    起訴之效力自應及於全部，悉屬應予審判之範圍。而製造槍
    枝、子彈時均有持有行為，製造行為與持有行為，乃實質上
    一罪關係，製造行為吸收製造時之持有行為，持有（一部）
    行為既已起訴，效力自及於製造（全部）行為（最高法院八
    十七年度臺上字第四四六一號裁判意旨參照）。則公訴人雖
    起訴被告涉犯非法製造具有殺傷力之槍枝及子彈等罪嫌，惟
    被告非法持有具有殺傷力之槍枝及子彈等犯行，既為起訴效
    力所及，本院自得加以審判，且本案係犯罪事實之減縮並無
    變更起訴法條之問題。被告一持有行為觸犯前開二罪名，為
    想像競合犯，應依刑法第五十五條前段規定論以較重之未經
    許可持有可發射子彈具有殺傷力槍枝罪。爰審酌被告未經許
    可持有具有殺傷力之槍枝及子彈，嚴重危害社會秩序，影響
    社會治安甚鉅，兼衡其犯罪動機、目的、智識程度、生活狀
    況、持有槍彈之數量、持有期間未持以另犯他罪以及犯罪後
    之態度等一切情狀，量處如主文所示之刑，並就罰金部分諭
    知易服勞役之折算標準，以資懲儆。
三、扣案可發射子彈具有殺傷力之改造手槍一枝（槍枝管制編號
    0000000000號，含彈匣一個）及具有殺傷力之土
    造子彈一顆（具直徑八‧九釐米金屬彈頭，原為子彈二顆，
    經採樣一顆送鑑驗試射已失其效能而不具殺傷力），均係違
    禁物，應依刑法第三十八條第一項第一款規定宣告沒收。另
    扣案不具殺傷力之改造手槍半成品一枝（槍枝管制編號00
    00000000號，含彈匣一個）、改造槍械零件一批、
    鑽頭二批、改造鋼器零件一批、銅殼一批、銅器半成品一批
    、信號彈一枝（非屬槍砲彈藥刀械管制條例所列管之爆裂物
    ）、鐵塊二枝、清潔工具（清槍工具）一批、挫刀工具一枝
    、砂紙四張、土造金屬槍管半成品二枝、螺絲起子一枝、研
    磨機一臺、電鑽一臺、切割刀一臺、固定器一臺、活動固定
    扳手一枝、老虎鉗二枝、鋼鋸一枝、鋼尺一枝、砂輪片四片
    、行動電話門號0000000000號ＳＩＭ卡一張等物
    ，均非違禁物，亦與本案被告非法持有上揭具有殺傷力之槍
    枝、子彈等犯行無何關連性，故均不予宣告沒收。
四、至公訴意旨另以被告基於製造具殺傷力槍砲及子彈之犯意，
    於不詳時間，在上址住處，利用電鑽、研磨機、固定器、鋼
    鋸、砂輪切片、銼刀、銅殼、信號彈等工具及材料，將購入
    之仿ＢＥＲＥＴＴＡ廠八四型半自動玩具手槍一枝、道具子
    彈二顆，改造成可發射子彈具有殺傷力之手槍及子彈，因認
    被告涉犯修正前槍砲彈藥刀械管制條例第十一條第一項之未
    經許可製造可發射子彈具有殺傷力之槍枝罪嫌及同條例第十
    二條第一項之未經許可製造子彈罪嫌等語。公訴人認被告涉
    有製造槍枝、子彈等罪嫌，係以被告之供述、證人乙○○之
    證述、如犯罪事實欄所述扣押物品及內政部刑事警察局槍彈
    鑑定書等資為論據。按犯罪事實應依證據認定之，無證據不
    得認定犯罪事實；又不能證明被告犯罪者，即應諭知無罪之
    判決，刑事訴訟法第一百五十四條第二項、第三百零一條第
    一項分別定有明文。次按認定不利於被告之事實，須依積極
    證據，苟積極證據不足為不利於被告事實之認定時，即應為
    有利於被告之認定，更不必有何有利之證據。又認定犯罪事
    實所憑之證據，雖不以直接證據為限，間接證據亦包括在內
    ，然而無論直接或間接證據，其為訴訟上之證明，須達於通
    常一般人均不致有所懷疑，而得確信其為真實之程度，始得
    據為有罪之認定，最高法院三十年上字第八一六號及七十六
    年臺上字第四九八六號判例意旨可資參照。訊據被告堅決否
    認有何非法製造槍枝、子彈等犯行，辯稱：扣案槍枝、子彈
    及工具都不是伊的，伊不知道要如何改造等語。經查，被告
    於前述時間、地點除為警查扣上揭具有殺傷力之改造手槍一
    枝及土造子彈二顆外，另經起獲改造手槍半成品一枝（槍枝
    管制編號0000000000號，含彈匣一個）、改造槍
    械零件一批、鑽頭二批、改造鋼器零件一批、銅殼一批、銅
    器半成品一批、信號彈一枝、鐵塊二枝、清潔工具（清槍工
    具）一批、挫刀工具一枝、砂紙四張、土造金屬槍管半成品
    二枝、螺絲起子一枝、研磨機一臺、電鑽一臺、切割刀一臺
    、固定器一臺、活動固定扳手一枝、老虎鉗二枝、鋼鋸一枝
    、鋼尺一枝、砂輪片四片、行動電話門號00000000
    00號ＳＩＭ卡一張等物，有該等物品扣案可佐。其中改造
    手槍半成品經送內政部警政署刑事警察局鑑驗結果，認係仿
    ＢＥＲＥＴＴＡ廠八四型半自動手槍製造之金屬玩具手槍之
    槍身握把及滑套，不具槍機，有該局九十四年一月十四日刑
    鑑字第０九三０二三八九０七號槍彈鑑定書一件（見臺灣板
    橋地方法院檢察署九十四年度核退偵字第一七四號偵查卷第
    一頁至第五頁）附卷足按。惟警方在現場並未另查扣可供組
    裝於上揭改造手槍半成品使用之槍機，復未起獲可供改造成
    具有殺傷力子彈使用之底火、金屬彈丸等物，被告更迭於警
    詢、偵查中及本院審理時堅詞否認前開為警查扣之工具、器
    材為其所有，則被告是否確有使用該等工具、器材從事改造
    槍枝、子彈行為，尚非無疑。此外，復查無其他積極證據足
    認被告有非法製造槍枝及子彈等犯行，自不能證明其此部分
    犯罪，本應諭知無罪判決，惟此部分與本案論罪科刑部分之
    犯罪事實有實質上一罪關係，爰不另為無罪判決之諭知，併
    予敘明。
據上論斷，應依刑事訴訟法第二百九十九條第一項前段，修正前
槍砲彈藥刀械管制條例第十一條第四項、第十二條第四項，刑法
第十一條前段、第二條第一項但書、第五十五條、第四十二條第
二項、第三十八條第一項第一款，罰金罰鍰提高標準條例第二條
，現行法規所定貨幣單位折算新臺幣條例第二條，判決如主文。
本案經檢察官陳鴻濤到庭執行職務。
中　　華　　民　　國　　94　　年　　7 　　月　　7 　　日
                  刑事第九庭審判長法　官  胡　堅　勤
                                  法　官　李　君　豪
                                  法　官　王　瑜　玲
上列正本證明與原本無異。
如不服本判決，應於判決送達後10日內向本院提出上訴狀（應附
繕本），上訴於臺灣高等法院。
中　　華　　民　　國　　94　　年　　7 　　月　　7 　　日
                                  書記官  黃  頌  棻
附錄本案論罪科刑法條全文：
槍砲彈藥刀械管制條例（舊法）
第十一條
未經許可，製造、販賣或運輸第四條第一項第一款所稱其他可發
射金屬或子彈具有殺傷力之各式槍砲者，處五年以上有期徒刑，
併科新臺幣一千萬元以下罰金。
未經許可，轉讓、出租或出借前項所列槍砲者，處三年以上十年
以下有期徒刑，併科新臺幣七百萬元以下罰金。
意圖供自己或他人犯罪之用，而犯前二項之罪者，處無期徒刑或
七年以上有期徒刑，併科新臺幣一千萬元以下罰金。
未經許可，持有、寄藏或意圖販賣而陳列第一項所列槍砲者，處
一年以上七年以下有期徒刑，併科新臺幣七百萬元以下罰金。
第一項至第三項之未遂犯罰之。
槍砲彈藥刀械管制條例（新法）
第八條
未經許可，製造、販賣或運輸鋼筆槍、瓦斯槍、麻醉槍、獵槍、
空氣槍或第四條第一項第一款所定其他可發射金屬或子彈具有殺
傷力之各式槍砲者，處無期徒刑或五年以上有期徒刑，併科新臺
幣一千萬元以下罰金。
未經許可，轉讓、出租或出借前項所列槍枝者，處五年以上有期
徒刑，併科新臺幣一千萬元以下罰金。
意圖供自己或他人犯罪之用，而犯前二項之罪者，處無期徒刑或
七年以上有期徒刑，併科新臺幣一千萬元以下罰金。
未經許可，持有、寄藏或意圖販賣而陳列第一項所列槍枝者，處
三年以上十年以下有期徒刑，併科新臺幣七百萬元以下罰金。
第一項至第三項之未遂犯罰之。
槍砲彈藥刀械管制條例
第十二條
未經許可製造、販賣或運輸刀械者，處一年以下有期徒刑。
意圖供自己或他人犯罪之用，而犯前項之罪者，處三年以下有期
徒刑，得併科三萬元以下罰金。
未經許可無故持有或意圖販賣而陳列刀械者，處六月以下有期徒
刑、拘役或三千元以下罰金。
第一項及第二項之未遂犯罰之。
